【裁判字號】    97,易,3672
【裁判日期】    980123
【裁判案由】    傷害
【裁判全文】
臺灣臺北地方法院刑事判決              97年度易字第3672號
公  訴  人  臺灣臺北地方法院檢察署檢察官
被      告  甲○○
上列被告因傷害案件，經檢察官提起公訴（97年度偵字第15441
號），本院判決如下：
    主  文
甲○○傷害人之身體，處拘役貳拾日，如易科罰金以新臺幣壹仟
元折算壹日。
    犯罪事實
一、甲○○與丙○○為臺北市○○區○○街34號前之毗鄰攤商，
    於民國97年5月25日上午9時許，因丙○○所屬貨品及生財器
    具放置位置爭議，因甲○○將物品推倒，丙○○與甲○○遂
    發生口角，詎於丙○○收拾散落於地之物品之際，甲○○竟
    基於傷害之犯意，先徒手將丙○○摔落於地，抓住丙○○之
    手臂，而與丙○○彼此毆打，並將丙○○壓制於地上，致丙○○受有兩上肢多處挫傷之傷害。
二、案經丙○○訴由臺北市政府警察局文山第二分局報告臺灣臺
    北地方法院檢察署檢察官偵查起訴。
    理  由
壹、證據能力部分：
    按被告以外之人於審判外之言詞或書面陳述，除法律有規定
    者外，不得作為證據。被告以外之人於審判外之陳述，雖不
    符前四條之規定，而經當事人於審判程序同意做為證據，法
    院審酌該言詞陳述或書面陳述作成時之情況，認為適當者，
    亦得為證據。當事人、代理人或辯護人於法院調查證據時，
    知有刑事訴訟法第159條第1項不得為證據之情形，而未於言
    詞辯論終結前聲明異議者，視為有前項之同意，刑事訴訟法
    第159條第1項、第159條之5分別定有明文。查，本院認定事
    實所憑之證據，部分屬傳聞證據，惟檢察官與被告均未於本
    院言詞辯論終結前聲明異議，本院審酌該等言詞或書面陳述
    作成之情況，並無非出於任意性或不正取供，或違法或不當
    情事，且客觀上亦無不可信之情況，堪認為適當，依刑事訴
    訟法第159條之5第2項規定，均得作為證據，先予敘明。
貳、實體部分：
一、訊據被告甲○○固不否認有扣住告訴人丙○○之手，並將告
    訴人壓制於地等情，惟矢口否認有何傷害告訴人丙○○之犯
    行，辯稱：伊沒有動手毆打告訴人，當時係伊遭告訴人毆打
    後，基於防衛之意思，保護本身之安全，是告訴人對伊動手
    ，伊是從右後方看到攻擊的動作要打伊，且雙手在混亂中，
    伊要防止遭受攻擊，伊應係正當防衛云云。經查：
  (一)告訴人丙○○於案發時確與被告發生爭吵，與被告彼此間拉
    住雙手，並有打架乙情，業據證人乙○○於本院審理中到庭
    結稱：「（問：你的攤位是在他們攤位旁邊？）不是。...
    我跟他還有相隔一條路，我旁邊還有一個攤位..。」、「（
    問：你是否還記當天的爭執狀況？）他們爭執快要結束的時
    候，因為我隔壁還有一個攤位，我才走過去勸他們二人不要
    打架，把他們二人手拉開。」、「那時候聲音是很吵，我經
    過一段時間，我看到有人在看，我才走過去，我走過去時，
    看到他們二人已經倒在地上，我說叫他們不要打架。」等語
    明確（見本院卷第14頁）；另證人丙○○亦證稱：「說實在
    的，剛開始時，我沒有動手打他，是他把我物品推倒後，我
    的東西不堪壓，我背對著他在撿紙箱及生財器具，他從我後
    面把我抓起來往地上摔，所以我是右半邊受傷，他就拳打腳
    踢，打我的手臂、上半臂，我是右半邊靠在我的攤位上，他
    由上往下一直打，我是被按壓在地上。」、「（問：你有沒
    有跟被告有拉扯？）因為那時候我眼鏡被弄掉，我手就一直
    揮舞，或許有碰到他的身體，但是我被打到整個人被壓下去
    。」等語綦詳（見本院卷第15頁背面、第16頁）。是以證人
    所證述客觀情狀，被告與證人丙○○確有發生爭吵並有打架
    之情，應可認定，況證人乙○○於前往勸阻被告與證人丙○○紛爭之際，尚需將渠二人雙手拉開，而該部位亦核與證人
    丙○○經診斷所受傷勢為兩上肢多處外傷之診斷結果相符，
    亦有台北市立萬芳醫院97年5月25日萬甲字第11816號甲種診
    斷證明書在卷可稽（見偵查卷第14頁），是被告徒手將證人
    丙○○摔落於地，抓住證人丙○○手臂等情，應可認定。
  (二)被告於本院審理時雖辯稱：證人丙○○自右後方衝進來，伊
    當時在作自己的動作，證人丙○○從側後方攻擊云云（見本
    院卷第17頁），惟查，被告復於同日審理亦自承，「（問：
    你是感受他從側後方攻擊？）是」、「他揮拳打我，我把他
    摔開，自身防衛，我抓著她的手，把她壓在地上，後改稱：
    那不是摔...，我轉頭一看，從右後方看到攻擊的動作要打
    我」等語，並於警詢時陳稱「有此事，我們只是肢體衝突」
    等語（見偵查卷第5頁），顯見被告於認為遭受證人丙○○
    攻擊之際，並非僅係出手阻擋，已有將證人摔倒於地之舉措
    ，且衡諸證人所受傷勢為兩上肢多處外傷可知，衡情應非僅
    係因被告阻擋所致，被告應有積極徒手毆打舉措，應可認定
    ，被告前開所辯，已屬無據。再者，證人丙○○係於案發後
    自行報警，並於當日下午21時51分即至臺北市政府警察局文
    山第二分局景美派出所報案，並於同日即前往臺北市立萬芳
    醫院急診，並取得前揭診斷證明書等節，有卷附甲種診斷證
    明書、臺北市政府警察局文山第二分局景美派出所受理刑事
    案件報案三聯單可按（見偵查卷第18頁），足見證人丙○○
    前揭診斷證明書應係於案發後隨即至醫院看診所取得，又各
    大醫院之急診醫師應屬輪值而非固定，則證人丙○○當日既
    係依據臺北市立萬芳醫院之急診程序隨機看診，當無取得不
    實之醫生診斷證明之可能，且其所證與被告互毆之經過，核
    與其所受傷勢相符，前已敘明，自堪認定。
  (三)再按，刑法上正當防衛之防衛行為須具有「必要性」，亦即
    其防衛之反擊行為，須出於必要，如為防衛自己或他人之權
    利，該項反擊行為顯然欠缺必要性，非不可排除，即不能成
    立正當防衛，以阻卻違法；亦即，縱令一方先行出手，還擊
    之一方，在客觀上苟非單純對於現在不法之侵害為必要排除
    之反擊行為，因其本即有傷害之犯意存在，自無主張防衛權
    之餘地，最高法院著有79年度台上字第38號判決、96年度台
    上字第3526號判決可資參照。查，被告雖辯稱：伊應係正當
    防衛云云。惟查，審諸證人乙○○於本院審理中具結證稱：
    「（問：當天被告有沒有表示哪裡受傷？）我就不知道，後
    來由警察處理」等語（見本院卷第14頁），顯見被告於案發
    當時應無明顯傷勢可認確受不法侵害，而有排除該侵害之必
    要，且衡諸前述被告所自承有將證人丙○○摔開，抓著證人
    丙○○的手等情，且依證人丙○○所受傷勢程度，及所受傷
    害係分佈於兩上肢多處部位等情，應認被告乃達到反擊目的
    ，而起意傷害證人丙○○，非屬單純防衛自己權利之意思，
    對於現在不法之侵害為必要排除之行為，是被告本有傷害之
    犯意存在，自無主張防衛權之餘地，因認被告所辯，自無足
    採為正當防衛之事由，揆諸上開判例意旨及說明，被告不得
    據此卸免刑責。綜上所述，被告所辯並不足採，本件事證明
    確，被告犯行堪以認定。
二、核被告甲○○所為，係犯刑法第277條第1項之普通傷害罪。
    爰審酌被告前無任何前科紀錄，有臺灣高等法院被告前案紀
    錄表1份在卷可稽，足見其素行良好，且被告係因與告訴人
    因物品放置事宜發生爭執，而出手毆打告訴人，導致告訴人
    受有前述傷害，兼衡其犯罪之手段、生活狀況、品行、智識
    程度、患有神經方面疾病而目前接受治療中，有臺灣大學醫
    學院附設醫院97年5月1日診斷證明書可稽、告訴人所受傷害
    及犯罪所生危害等一切情狀，量處如主文所示之刑，並諭知
    易科罰金之折算標準。
據上論斷，應依刑事訴訟法第284條之1、第299條第1項前段，刑
法第277條第1項、第41條第1項前段，刑法施行法第1條之1，判
決如主文。
本案經檢察官蔡偉逸到庭執行職務。
中    華    民    國    98    年     1    月    23    日
                  刑事第十庭        法  官  呂煜仁
上正本證明與原本無異。
如不服本判決應於收受送達後10日內向本院提出上訴書狀，並應
敘述具體理由；其未敘述上訴理由者，應於上訴期間屆滿後20日
內向本院補提理由書（均須按他造當事人之人數附繕本）「切勿
逕送上級法院」。告訴人或被害人如對於本判決不服者，應具備
理由請求檢察官上訴，其上訴期間之計算係以檢察官收受判決正
本之日期為準。
                                     書記官 曹尚卿
中    華    民    國    98    年    1     月    23    日
附錄本案論罪科刑法條
中華民國刑法第277條
（普通傷害罪）
傷害人之身體或健康者，處 3 年以下有期徒刑、拘役或 1 千元
以下罰金。
犯前項之罪因而致人於死者，處無期徒刑或 7 年以上有期徒刑；
致重傷者，處3年以上10年以下有期徒刑。


司法院資訊處製作；財團法人民間司法改革基金會備份。
